【裁判字號】    96,訴,1355
【裁判日期】    970508
【裁判案由】    偽證
【裁判全文】
臺灣屏東地方法院刑事判決              96年度訴字第1355號
公  訴  人  臺灣屏東地方法院檢察署檢察官
被      告  甲○○
                    （現因另案於屏東監獄執行中）
上列被告因偽證案件，經檢察官提起公訴（96年度偵字第5431號
），本院判決如下：
    主  文
甲○○證人，於執行審判職務之公署審判時，於案情有重要關係
之事項，供前具結，而為虛偽陳述，處有期徒刑肆月。
    事  實
一、甲○○明知黃介志（經本院以95年訴字第1158號判處應執行
    無期徒刑，褫奪公權終身，後經臺灣高等法院高雄分院以96
    年度上訴字第1819號撤銷原判，改判處有期徒刑16年，後再
    經最高法院以97年度台上字第1305號駁回上訴而確定。下稱
    黃介志被訴違反毒品危害防制條例案件）以其0000000000號
    行動電話作為與其之聯絡工具，竟於95年10月31日下午2 時
    6 分39秒，由甲○○先以公共電話與黃介志之上開行動電話
    聯絡達成買賣毒品之合意後，於當日下午4 時40分許，在屏
    東縣萬丹鄉萬丹國中後方之產業道路處，由不知情之莊文蘭
    騎乘車牌號碼OIZ ─302 號重型機車搭載甲○○，以邊騎乘
    機車，一邊交易方式，將價值共計3,000 元之海洛因3 包（
    分毛重各約0. 3公克、0.4 公克、0.8 公克，合計共為1.5
    公克）販賣予甲○○。且上開事實，亦經甲○○於黃介志被
    訴違反毒品危害防制條例案件罪嫌之警詢、偵查中證稱明確
    。嗣黃介志經檢察官提起公訴，由本院以95年度訴字第1158
    號案件審理，詎渠為使黃介志脫免罪責，竟基於偽證之犯意
    ，於執行審判職務之本院審理上開黃介志被訴違反毒品危害
    防制條例案件，於96年5 月1 日之審判期日，傳喚甲○○至
    本院刑事第4 法庭作證時，就渠是否向黃介志購買毒品海洛
    因此於案情有重要關係之事項，供前具結而虛偽陳述，甲○
    ○虛偽證稱：「沒有向在場被告買過毒品。... 賣毒品的人
    綽號我都叫「老兄」，不是在庭被告。... 那天（即95年10
    月31日）我是要去萬丹那邊買毒品，結果在萬丹國中後面那
    邊碰到賣毒品的人，買了之後才又遇到被告。... 後來我要
    去買針筒的時候，就碰到被告，我只是跟他打招呼，就被警
    察抓到。」云云，而足以影響法院判斷黃介志有無販賣第一
    級毒品海洛因犯行之判決結果。惟甲○○上開虛偽證言不被
    本院承審之合議庭所採，黃介志販賣第一級毒品予甲○○之
    事實，仍經本院以95年度訴字第1158號案件判決有罪，並亦
    經臺灣高等法院高雄分院以96年度上訴字第1819號案件、最
    高法院以97年度台上字第13 05 號案維持有罪判決而確定。
二、案經本院移送臺灣屏東地方法院檢察署檢察官偵查起訴。
    理  由
壹、程序方面
一、按被告以外之人於審判外向法官所為之陳述，得為證據，刑
    事訴訟法第159 條之1 第1 項定有明文。立法理由係認被告
    以外之人之陳述係在法官面前為之，因其任意陳述之信用性
    已受確實保障之情況下所為，自得作為證據。本件證人莊文
    蘭、查獲警員黃豊盛於本院95年度訴字第1158號案件中向法
    官所為之供述，在其等任意陳述之信用性無疑之情況下，其
    證述依法自具有證據能力。
二、按被告以外之人於偵查中向檢察官所為陳述，除顯有不可信
    之情況者外，得為證據，刑事訴訟法第159 條之1 第2 項定
    有明文。偵查中對被告以外之人所為之偵查筆錄，或被告以
    外之人向檢察官所提之書面陳述，性質上均屬傳聞證據。惟
    現階段刑事訴訟法規定檢察官代表國家偵查犯罪、實施公訴
    ，依法其有訊問被告、證人及鑑定人之權，證人、鑑定人且
    須具結，而實務運作時，檢察官偵查中向被告以外之人所取
    得之陳述，原則上均能遵守法律規定，不致違法取供，其可
    信度極高，自得為證據。本件證人莊文蘭於檢察官偵查中具
    結所為之證述，性質上雖屬傳聞證據，惟係偵查中向檢察官
    所為之證述，並經具結，且無顯有不可信之情況，自具有證
    據能力。
貳、實體方面
一、訊據告甲○○矢口否認有何偽證犯行，辯稱：伊沒有跟黃介
    志買過毒品，伊不敢確定，伊有買過二次，但是不認識是誰
    ，伊忘記有沒有在檢察官那邊講過有向黃介志買過毒品云云
    ，惟查：
  (一)被告如何於上揭時地，向案外人黃介志聯絡購買毒品，以及
    確實取得毒品，並隨後即於同日下午4 時50分許，在屏東縣
    萬丹鄉○○路○ 段399 號萬丹加油站，為預先在上述產業道
    路埋伏之警員黃豊盛循線查獲而供述上情，並扣得甫自黃介
    志處購得之海洛因3 包等情，業據被告於警偵訊中陳稱明確
    （見警卷第53至第56頁、偵卷第19至第21頁），且所述之細
    節均完全一致，堪信屬實。
  (二)被告於偵查中所為案外人黃介志確實於95年10月31日下午販
    賣3,000 元價格之第一級毒品海洛因予其等證詞，經本院審
    理95年度訴字第1158號一案時當庭勘驗偵訊光碟結果認，被
    告於偵查中所證述之內容與檢察官所製作之上開偵訊筆錄大
    致相符，被告始又證稱「我確實有這樣講」；又雖其依然改
    稱「我所說買毒品之對象不是被告」云云（見本院95年度訴
    字第1158號卷96年5 月1 日審理筆錄），但檢察官於偵訊中
    曾提示4 張完全不同的人像照片供被告指認，經被告辨認後
    ，亦明確指認被告係販賣毒品之人（見偵卷第21頁），且與
    證人即當日騎乘機車搭載被告前往與案外人黃介志進行毒品
    交易之莊文蘭所指認之照片相符（見偵卷第21頁）。足證被
    告實際上清楚知悉該日確實向案外人黃介志交易毒品。
  (三)證人莊文蘭於95年10月31日當天下午在萬丹郵局附近碰到被
    告，被告說有約朋友在萬丹國中那邊，要伊載他去，伊就騎
    機車載被告至後面之產業道與案外人黃介志碰面，當時被告
    與案外人黃介志係以機車併騎方式交談，後來被告遭警查獲
    時，警方便從被告身上搜出3 包海洛因等情，業據證人莊文
    蘭於偵查、本院審理95年度訴字第1158號一案均具結證述明
    確（見偵卷第20頁、本院95年度訴字第1158號卷96年5 月1
    日審理筆錄），核與證人即查獲警員黃豊盛於本院審理95年
    度訴字第1158號一案所證「本案係有監聽情資得知他們交易
    地點，他們接觸後併行騎車約30秒，時速約20公里，因距離
    約有2 、30公尺左右，我不敢確定他們是否有人伸手交易毒
    品，但抓到甲○○之後，他有說是向被告購買毒品，甲○○
    身上共搜出3 包毒品」（見本院95年度訴字第1158號卷96年
    5 月1 日審理筆錄）大致相符；是若被告未於上開併行騎車
    時向案外人黃介志購買3 包海洛因毒品，何以其甫與案外人
    黃介志分開後不到10分鐘為警查獲時，即有遭查扣3 包海洛
    因，並向警供述查扣毒品係向案外人黃介志所買？又當日自
    被告身上所查扣之3 包海洛因，與案外人黃介志於同年11月
    1 日下午4 時許，與其妻余毓秀共騎車牌號碼VUJ-301 號輕
    型機車至屏東縣萬丹鄉○○路259 號前，為警查獲並扣得之
    1 包海洛因，二者之外包裝特徵均屬相同（即用1 個大夾鏈
    袋包著小包海洛因）等情，業據證人黃豊盛於本院審理95年
    度訴字第1158號一案中結證明確（見本院95年度訴字第1158
    號卷96年5 月1 日審理筆錄）。縱上足見被告確實有以3,00
    0 元向案外人黃介志購買海洛因3 包之情。
  (四)被告雖於本院審理95年度訴字第1158號一案中改稱「95年10
    月31日係先由證人莊文蘭騎車載伊，嗣在萬丹國中巷口路邊
    ，其要莊文蘭先停車，其前往旁邊小房子購買毒品，並注射
    毒品後，再叫莊文蘭載其前往購買針筒，其要莊文蘭停留等
    待之時間約為3 、4 分鐘，嗣其於由莊文蘭載去購買針筒之
    路上即為警查獲」等語（見本院95年度訴字第1158號卷96年
    5 月1 日審理筆錄），但此核與證人莊文蘭於本院審理95年
    度訴字第1158號一案具結證述：「（問：當天你騎機車載甲
    ○○時，甲○○有無叫你停車，他去找另外一個人？）沒有
    ，但他有叫我停車過，可是他只是站在我旁邊，並沒有去別
    的地方。我印象中他都站在我車子後面」（見本院95年度訴
    字第1158號卷96年5 月1 日審理筆錄）等情相違；參以證人
    莊文蘭僅係偶然在路上遇到被告並順道搭載，其與案外人黃
    介志並不相識（見偵卷第20頁莊文蘭具結證詞），更與本案
    無利害關係，證人莊文蘭顯無必要故意為不實之陳述，故證
    人莊文蘭證詞應較可採信，益徵被告於本院審理95年度訴字
    第1158號一案所證上情，顯係迴護被告之詞，自難採信。
  (五)被告於96年5 月1 日下午3 時30分，在本院95年度訴字第11
    58號黃介志被訴販賣第一級毒品案件審理時出庭作證，經審
    判長告以具結之義務及偽證之處罰，並命朗讀結文後，於供
    前具結，且就於案情有重要關係之事項，即其是否向黃介志
    購買海洛因一節，陳稱：「（問：你有無向在場被告買過毒
    品？）沒有」、「（問：你的毒品來源？）我不認識那個人
    ，我只買過二次。」、「（問：95年10月31日你有無和被告
    見過面？）有，那天我施用毒品之後，有和被告打過招呼，
    我們不是很熟悉。」、「（問：10月31日當天為何會碰到被
    告？）我在萬丹國中後面樹林施用毒品之後，我要去尿尿，
    後來我要去買針筒的時候，就碰到被告，我只是跟他打招呼
    ，就被警察抓到，當時是莊文蘭載我去的。」、「（問：你
    們碰面當時有無停車交談或是交付東西？）沒有。只是問候
    一下就走了。」云云，有96年5 月1 日本院95年度訴字第11
    58號毒品危害防制條例案件之審判筆錄及證人結文可稽。被
    告於此以證人身分所為之陳述，與前述其確有向黃介志購買
    第一級毒品海洛因之事實不符，自屬虛偽。
  (六)綜上所述，本件事證已臻明確，被告所辯，無非事後卸責之
    詞，不足採信，其犯行洵堪認定。
二、核被告所為，係犯刑法第168 條之偽證罪。爰審酌被告有麻
    醉藥品管理條例、竊盜及毒品危害防制條例前科，素行欠佳
    ，且其於前案警詢及檢察官偵查中雖曾指證黃介志販賣海洛
    因，惟嗣後之偽證行為使法院在確認事實上發生困難，對國
    家司法權之行使仍有所危害，暨其於犯罪後迄本件審理時仍
    矢口否認犯行，難謂已有悔改之意等一切情狀，量處如主文
    所示之刑，以示懲儆。
三、公訴意旨另以被告甲○○明知其確曾於95年10月28日10時許
    ，向黃介志購買海洛因，並於同年10月31日於警詢及同年11
    月15日於偵查中以證人身分具結後證稱：「（問：警訊筆錄
    是否實在？）實在。（問：你是否於95年10月28日上午10時
    許在萬丹國中後面產業道路附近向黃介志購買1,000 元代價
    買海洛因1 包？）是，因為當時黃介志在附近，我遇到他，
    我就向他買毒品。」等語明確；詎被告甲○○竟基於偽證之
    犯意，於96年5 月1 日15時30分許，在本院95年度訴字第11
    58號審理程序中，就黃介志是否有販賣毒品之於案情有重要
    關係事項供前具結，而虛偽證稱：「（問：你有無向在場被
    告（黃介志）買過毒品？）沒有。」「（問：你為何在檢察
    官偵訊時及在警詢時證稱有向被告買過二次毒品？）當時我
    毒癮發作，警察問我是不是向被告買毒品。（問：為何在檢
    察官偵訊時也證稱有向被告買毒品，你當時也有具結？）我
    那時候只是看照片，我在警察局也有跟警察說我只有跟他拿
    過二次毒品，我不確定是被告，我是因為朋友跟我說那個地
    方有賣毒品，我才去的，我對那個地方不是很熟。」等語，
    足以影響國家刑罰權行使之正確性。而認被告涉有偽證罪嫌
    云云。惟查：
  (一)被告於警詢、偵查中固均證述有於上開時、地，向被告買海
    洛因1 包，1000元等語（見警卷第55頁，偵卷第19頁），但
    其嗣於本院95年度訴字第1158號黃介志被訴販賣第一級毒品
    案件審理時則證稱上開時、地販賣海洛因給伊者，並非被告
    等語（見本院95年度訴字第1158號卷96年5 月1 日審理筆錄
    ），則被告陳述已有前後不一之瑕庛可指，又依據被告於偵
    查、本院95年度訴字第1158號一案所證「28日當天伊並未先
    與被告相約，係伊先自枋寮搭車至萬丹，剛好路過萬丹國中
    後面之某產業道路而碰到被告，就向被告買毒品」等情（見
    偵卷第19-20 頁，本院95年度訴字第1158號卷96年5 月1 日
    審理筆錄），以當時被告住居枋寮鄉，而案外人黃介志居住
    林園鄉，則被告豈有不事先確定案外人黃介志有無在萬丹國
    中附近，而逕行搭車前往碰碰運氣而購買毒品之理，是案外
    人黃介志究竟有無於95年10月28日10時許販賣毒品予被告，
    不無可議。
  (二)證人黃豊盛於本院95年度訴字第1158號一案審理中雖證稱本
    案係由澎湖查緝隊主辦監聽，由警方協辦等語（見本院95年
    度訴字第1158號卷96年5 月1 日審理筆錄），然公訴人於本
    院95年度訴字第1158號一案並未提出案外人黃介志於95年10
    月28日涉犯販賣海洛因毒品之相關監聽資料，以供調查佐認
    被告於警詢、偵查所陳上情是否足以憑信，則公訴人關於此
    部分之起訴，未達使通常一般人均不致有所懷疑而得確信證
    人甲○○之指證為真實，自難僅憑被告上開不利於案外人黃
    介志逾警偵訊中之片面陳述，遽認案外人黃介志即有被訴此
    部分販賣第一級毒品犯行。
  (三)綜上所述，公訴人於本院95年度訴字第1158號一案偵查中所
    指證據，尚難認案外人黃介志於95年10月28日有販賣第一級
    毒品與被告，故亦難以證明被告於本院審理95年度訴字第11
    58號一案中所述其並未於95年10月28日向案外人黃介志購買
    第一級毒品海洛因之陳述為虛偽。此外，復查無其他確切之
    積極證據足以證明被告涉有此部分檢察官所指之偽證犯行，
    故被告此部分被訴偽證罪，應屬犯罪不能證明，本應為無罪
    之諭知，惟被告此部分之犯行與上開論罪科刑部分有接續犯
    之裁判上一罪之關係，爰不另為無罪之諭知，併此敘明。
據上論斷，應依刑事訴訟法第299 條第1 項前段，刑法第168 條
，判決如主文。
本案經檢察官顏珮珊到庭執行職務。
中    華    民    國    97    年    5     月    8     日
                  刑事第一庭    審判長法  官潘正屏
                                      法  官許蓓雯
                                      法  官羅培毓
以上正本證明與原本無異。
如不服本判決應於收受本判決送達後十日內向本院提出上訴書狀，
其未敘述上訴理由者，並得於提起上訴後十日內向本院補提理由
書狀（均須按他造當事人之人數附繕本）「切勿逕送上級法院」
中    華    民    國    97    年    5     月    8     日
                                書記官  呂坤宗
附錄本判決論罪科刑法條：
刑法第168條：
於執行審判職務之公署審判時或於檢察官偵查時，證人、鑑定人
、通譯於案情有重要關係之事項，供前或供後具結，而為虛偽陳
述者，處7 年以下有期徒刑。


司法院資訊處製作；財團法人民間司法改革基金會備份。
